【裁判字號】    99,訴,669
【裁判日期】    990921
【裁判案由】    毒品危害防制條例
【裁判全文】
臺灣基隆地方法院刑事判決              99年度訴字第669 號
公  訴  人  臺灣基隆地方法院檢察署檢察官
被      告  乙○○
上列被告因違反毒品危害防制條例案件，經檢察官提起公訴（99
年度毒偵字第1280號），嗣被告於本院準備程序就被訴事實均為
有罪之陳述，經受命法官告知被告簡式審判程序意旨，並聽取檢
察官、被告之意見後，本院合議庭裁定由受命法官獨任依簡式審
判程序審理、判決如下：
    主  文
乙○○施用第一級毒品，累犯，處有期徒刑壹年；又施用第二級
毒品，累犯，處有期徒刑陸月。應執行有期徒刑壹年貳月。
    事  實
一、乙○○前曾因2 次施用第二級毒品安非他命案件，經觀察、
    勒戒後，均認無繼續施用毒品之傾向，各於民國87年6 月24
    日、88年9月9日釋放出所，並由臺灣高等法院及臺灣基隆地
    方法院檢察署檢察官分別於88年7 月19日、88年9月6日，以
    87年度上易字笫3634號判決及88年度偵字第96、102 號案件
    為免刑判決及不起訴處分確定；其又因分別施用第一級毒品
    海洛因及第二級毒品安非他命案件，經臺灣基隆地方法院檢
    察署檢察官提起公訴並送強制戒治，經本院於90年3 月19日
    ，以89年度訴字第757 號分別判處有期徒刑7月、4月，應執
    行有期徒刑10月確定；強制戒治部分，則於91年7 月13日執
    行完畢；其復因分別施用第一級毒品海洛因及第二級毒品安
    非他命案件，經本院於91年7月26日，以91年度訴字第256號
    分別判處有期徒刑8月、6月，應執行有期徒刑1 年確定，上
    開二案接續執行，於93年4 月13日執行完畢；其再因施用第
    一級毒品海洛因案件，經本院於94年5月9日，以94年度訴字
    第175號判處有期徒刑1年確定；復因竊盜案件，經本院判處
    有期徒刑4月，上揭二罪，經本院於94年11月8日以94年度聲
    字第927號裁定應執行有期徒刑1年3月確定，於95年8月25日
    縮短刑期假釋出監並交付保護管束，管束期間屆滿，未經撤
    銷假釋，並於95年9 月29日縮刑期滿，而上開所餘刑期內未
    經撤銷假釋者，其未執行之刑以已執行論（構成累犯）。其
    另因施用第一級毒品案件，各經本院以97年度訴字第183 號
    判處有期徒刑7月確定、97年度訴字第332號判處應執行有期
    徒刑7月確定、97年度訴字第620號判處有期徒刑2 月確定，
    嗣上開三罪經本院以97年度聲字第839 號裁定合併應執行有
    期徒刑1年6月確定，於98年9月9日縮短刑期假釋出監並交付
    保護管束，管束期間屆滿，未經撤銷假釋，並於99年1月5日
    保護管束期滿，而上開所餘刑期內未經撤銷假釋者，其未執
    行之刑以已執行論（構成累犯）。
二、詎乙○○仍不知戒絕毒癮，明知海洛因、甲基安非命業經公
    告列為毒品危害防制條例第2條第2項第1款、第2款之第一級
    、第二級毒品，不得非法持有、施用，仍未戒除施用毒品之
    習性，於上開徒刑執行完畢後5 年內，各基於施用第一級毒
    品海洛因及第二級毒品甲基安非他命之犯意，先於99年6月8
    日上午8 時許，在基隆市○○區○○路110巷26號3樓住處，
    ，以將第一級毒品海洛因粉末摻水以針筒注射靜脈之方式，
    施用第一級毒品海洛因1次；其仍於同日上午9時許，在同上
    址，以第二級毒品甲基安非他命放入吸食器內用火燒烤方式
    ，施用甲基安非他命1 次。嗣其於同日上午10時45分許，在
    基隆市○○路212 巷口時，適遇巡邏員警發現其為上開毒品
    列管人口，並於同日上午11時15分許，經其同意後採集尿液
    送驗結果，其尿液中均呈現第一級毒品嗎啡類及第二級毒品
    甲基安非他命陽性反應，始悉上情。
三、案經基隆市第一分局報告臺灣臺北地方法院檢察署檢察官偵
    查、起訴。
    理  由
壹、程序方面
一、按除被告所犯為死刑、無期徒刑、最輕本刑為三年以上有期
    徒刑之罪或高等法院管轄第一審案件者外，於法院行準備程
    序進行中，被告先就被訴事實為有罪之陳述時，審判長得告
    知被告簡式審判程序之旨，並聽取當事人、代理人、辯護人
    及輔佐人之意見後，裁定進行簡式審判程序；且受命法官行
    準備程序，與法院或審判長有同一之權限；又簡式審判程序
    之證據調查，不受刑事訴訟法第159條第1項、第161條之2、
    第161條之3、第163條之1及第164條至第170條規定之限制，
    刑事訴訟法第273條之1第1項、第279條第2項前段、第273條
    之2分別定有明文。
二、查本件被告乙○○所犯為死刑、無期徒刑、最輕本刑為三年
    以上有期徒刑以外之罪，且非高等法院管轄第一審之案件，
    其於準備程序就前揭被訴事實為有罪之陳述，經受命法官告
    知簡式審判程序之旨，並聽取當事人之意見後，本院合議庭
    認無不得或不宜改依簡式審判程序進行之處，爰依刑事訴訟
    法第273 條之1第1項規定，裁定本件由受命法官獨任進行簡
    式審判程序。
貳、實體方面
一、上揭事實，業據被告乙○○於本院99年9 月14日準備程序、
    審判程序時均供承不諱，且被告上開為警查獲時所採取之尿
    液，均送經台灣尖端先進生技醫藥股份有限公司檢驗結果，
    其尿液中均呈現第一級毒品嗎啡類及第二級毒品甲基安非他
    命陽性反應，此有卷附之勘察採證同意書、基隆市警察局第
    一分局偵辦毒品案件尿液檢體對照表、台灣尖端先進生技醫
    藥股份有限公司99年7月7日濫用藥物檢驗報告各1 件在卷可
    稽（見臺灣基隆地方法院檢察署99年度毒偵字第1280號卷第
    9至11頁），是被告自白與事實相符，應堪採信。
二、按毒品危害防制條例於92年7月9日修正公布，自93年1月9日
    施行，其中第20條、第23條將施用毒品之刑事處遇程序區分
    為「初犯」、「5年內再犯」、「5年後再犯」。依其立法理
    由之說明：「初犯」，經觀察、勒戒或強制戒治，應為不起
    訴處分或不付審理之裁定；經觀察、勒戒或強制戒治執行完
    畢釋放後，「5 年內再犯」者，因其再犯率甚高，原實施之
    觀察、勒戒及強制戒治既已無法收其實效，爰依法追訴或裁
    定交付審理。至於經觀察、勒戒或強制戒治執行完畢釋放，
    「5 年後再犯」者，前所實施之觀察、勒戒或強制戒治已足
    以遮斷其施用毒品之毒癮，為期自新及協助其斷除毒癮，仍
    用「初犯」規定，先經觀察、勒戒或強制戒治之程序。從而
    ，依修正後之規定，祇於「初犯」及「5年後再犯」2種情形
    ，有其追訴條件之限制，即須於初犯經觀察、勒戒或強制戒
    治釋放後，5 年內均無施用毒品之行為，始能認其前所實施
    之觀察、勒戒或強制戒治已足遮斷毒癮，而得於5 年後再犯
    時，再予適用初犯之規定，重行觀察、勒戒等程序。倘5 年
    內已經再犯，被依法追訴處罰，縱其第3次（或第3次以上）
    施用毒品之時間在初犯釋放5年以後，即與「5年後再犯」之
    情形有別，且因已於「5 年內再犯」，顯見其再犯率甚高，
    原實施觀察、勒戒或強制戒治，已無法收其實效，自無再經
    觀察、勒戒及強制戒治之必要，應由檢察官逕行起訴，始符
    新法修正之本旨（最高法院95年第7 次刑事庭會議決議參照
    ）。查被告有上開事實欄一、所示之戒治處分而釋放出所，
    及其上開案件執行完畢出監後，復另案施用毒品案件而經判
    處徒刑之事實，亦有臺灣高等法院被告前案紀錄表與臺灣基
    隆地方法院檢察署刑案資料查註紀錄表、本院99年度訴字第
    255號、99年度訴字第191號、99年度訴字第43號案件之刑事
    判決書各1 件在卷可佐，足徵被告所為施用毒品之犯行，距
    強制戒治執行完畢雖已逾5 年，惟被告在上開強制戒治執行
    完畢執行完畢後5 年內，既已再犯施用毒品之罪，並經追訴
    處罰，揆諸上揭說明，其本次犯行即與毒品危害防制條例第
    20條第3項所稱之「5年後再犯」有別，是檢察官依法追訴，
    於法並無不合，職是，被告有上開施用第一、二級毒品之犯
    行，洵堪認定，本院自應依法論科，併此敘明。
三、按海洛因、安非他命、甲基安非他命係毒品危害防制條例第
    2條第2項第1款、第2款所明定之第一、二級毒品，不得非法
    持有、施用。(1)核被告所為，係犯違反毒品危害防制條例第
    10條第1、2項之施用第一、二級毒品罪。(2)其施用第一、二
    級毒品前之持有毒品之低度行為，均應為施用之高度行為所
    吸收，不另論罪。(3)被告所犯上開二罪間，犯意各別，行為
    互殊，應予分論併罰。(4)又被告有如事實所示之犯罪科刑及
    執行情形，有卷附之臺灣高等法院被告前案紀錄表可稽，其
    於上開有期徒刑執行完畢後5 年內，再故意犯本件有期徒刑
    以上之罪，為累犯，應依刑法第47條第1 項規定加重其刑。
四、玆審酌被告前曾因施用毒品案件，經有期徒刑執行完畢後，
    5 年內再犯施用第一、二級毒品罪行，足見戒毒意志不堅，
    毒癮非淺，未能體悟施用毒品對自己、家人造成之傷害及社
    會之負擔，自屬可議，惟念其犯後坦承犯行，態度良好，並
    有悔改決心，且施用毒品乃自戕行為，未對他人造成危害，
    及其施用次數、時間、犯罪之動機、目的、手段、品行、智
    識程度、職業、經濟情況不富裕等一切情狀，爰分別量處如
    主文所示之刑，再定其應執行之刑，以鼓勵有戒毒決心之被
    告，及時醒悟並戒絕毒癮，用啟自新。
據上論斷，應依刑事訴訟法第299條第1項前段，毒品危害防制條
例第10條第1項、第2項，刑法第11條前段、第47條第1項、第51
條第5款，判決如主文。
本案經檢察官甲○○到庭執行職務。
中    華    民    國    99    年  9     月    21      日
                    刑事第四庭法  官  施添寶
以上正本證明與原本無異。
如不服本判決應於收受本判決後10日內向本院提出上訴書狀，並
應敘述具體理由，如未敘述上訴理由者，應於上訴期間屆滿後20
日內補提理由書狀於本院（均須按他造當事人之人數附繕本）「
切勿逕送上級法院」。告訴人或被害人如對於本判決不服者，應
具備理由請求檢察官上訴，其上訴期間之計算係以檢察官收受判
決正本之日期為準。
中    華    民    國    99    年    9     月    21    日
                              書記官  彭筠凱
附錄本案判決論罪科刑法條：
毒品危害防制條例第10條
施用第一級毒品者，處六月以上五年以下有期徒刑。
施用第二級毒品者，處三年以下有期徒刑。

司法院資訊處製作；財團法人民間司法改革基金會備份。
